【裁判字號】    98,消債更,176
【裁判日期】    980408
【裁判案由】    更生事件
【裁判全文】
臺灣板橋地方法院民事裁定           98年度消債更字第176號
聲 請 人   甲○○
代 理 人   劉韋廷律師
上列當事人因消費者債務清理事件聲請更生，本院裁定如下：
    主  文
聲請人甲○○自中華民國九十八年四月八日下午十七時起開始更
生程序。
命司法事務官進行本件更生程序。
    理  由
一、本件聲請意旨略以：聲請人因有不能清償債務之情事，目前
    積欠銀行消費借貸、信用卡、現金卡契約無擔保債務，債務
    總金額為新臺幣（下同）801,570元，前於民國97年9月10日
    與最大債權金融機構美商花旗商業銀行為協商不成立，因美
    商花旗銀行所提協商方案為月繳18,709元，然聲請人因自97
    年 6月起已遭華南產物保險股份公司扣薪三分之一，是以聲
    請人每月收入僅有 2萬多元，尚需扶養父母及配偶，扣除清
    償花旗銀行所要求協商條件後，已無力負擔生活費用，故協
    商不成立，爰請求裁定准予更生云云。
二、按債務人不能清償債務或有不能清償之虞者，得依本條例所
    定更生程序，清理其債務；債務人無擔保或無優先權之債務
    總額未逾1,200 萬元者，於法院裁定開始清算程序或宣告破
    產前，得向法院聲請更生；債務人對於金融機構因消費借貸
    、自用住宅借款、信用卡或現金卡契約而負債務，在聲請更
    生或清算前，應提出債權人清冊，以書面向最大債權金融機
    構請求協商債務清償方案，並表明共同協商之意旨；債務人
    與金融機構協商成立者，不得聲請更生或清算。但因不可歸
    責於己之事由，致履行顯有重大困難者，不在此限；本條例
    施行前，債務人依金融主管機關協調成立之中華民國銀行公
    會會員，辦理消費金融案件無擔保債務協商機制與金融機構
    成立之協商，準用前項之規定；法院開始更生程序之裁定，
    應載明其年、月、日、時，並即時發生效力；法院裁定開始
    更生或清算程序後，得命司法事務官進行更生或清算程序，
    必要時得選任律師、會計師或其他適當之自然人或法人一人
    為監督人或管理人，消費者債務清理條例第3 條、第42條第
    1 項、第151 條第1 項、第5 項、第6 項、第45條第1 項、
    第16條第1 項分別定有明文。
三、經查：
  (一)聲請人於提出本件更生之聲請前，曾向聲請人之最大債權金
    融機構美商花旗商業銀行表明協商之意思，經花旗銀行於97
    年 9月10日以聲請人未能接受足以負擔還款方案為由通知協
    商不成立，此有聲請人提出之花旗銀行之前置協商不成立通
    知書影本在卷可參（見本院卷第23頁）。聲請人據以聲請更
    生，本院自應綜合聲請人目前全部收支及財產狀況，評估是
    否已不能維持符合人性尊嚴之最基本生活條件，而有「不能
    清償或不能清償之虞」之情。
  (二)就聲請人本人之必要生活支出部份，聲請人並未提出全部憑
    證以資證明，無從審酌是否均屬必要之費用，此部份因消費
    者債務清理條例之立法目的，係為使不幸陷入經濟困境之人
    得以清理債務、重建生活，並在清理過程中能保有符合人性
    尊嚴之最低基本生活，而非維持債務人過去慣常之寬逸生活
    ，是於評估債務人是否有不能清償或履行原協商方案是否顯
    有重大困難時，並非由聲請人任意主張其基本生活費用之數
    額，否則將造成揮霍無度以致清償能力降低，反而易使更生
    程序無從進行，因此本院認應以內政部所公告之97年度臺灣
    省低收入戶最低生活費用每人每月為 9,829元計算始為合理
    。另聲請人主張其須尚需扶養扶養父親、配偶及其哥哥，就
    其父親、配偶部分，有聲請人所附其父親95、96年度綜合所
    得稅各類所得資料（詳本院卷第41至42頁）、全戶戶籍謄本
    (本院卷第39頁)，已足認定，依以國稅局扶養免稅額計算，
    扶養費用每人每月為 6,417元，為其扶養費標準；然就扶養
    其哥哥之部分，聲請人聲稱其哥哥因患有甲狀腺機能抗進，
    已失業多年，然就此部分，聲請人並未提出相關證明文件加
    以說明，是以本院自無從審酌聲請人之哥哥是否無法維持生
    活而確需財力窘迫之聲請人扶養。
  (三)聲請人每月薪資約雖有43,296元，然因96年起已遭華南產物
    保險股份有限公司扣薪，是以聲請人每月月薪僅剩下 2萬多
    元得以維持生活，有聲請人所附三重客運員工薪資單（詳本
    院卷第30頁至36頁）、臺灣板橋地方法院執行命令 (詳本院
    卷第26頁)、彰化銀行薪資轉帳存摺 (詳本院卷第129頁至13
    5頁)可憑。依前該聲請人所陳報，扣除其每月須繳交協商費
    用 18,709元後，聲請人每月僅剩餘1千多元，其已無法維持
    基本生活。且聲請人債務高達 801,570元，已顯無清償之可
    能。
四、綜上所述，本件聲請人為一般消費者，並未從事營業活動。
    其有無法清償如前所述債務之虞情事，無法達成協商亦不可
    歸責於聲請人，又所負無擔保或無優先權之債務，並未逾1,
    200 萬元。且未經法院裁定開始清算程序或宣告破產，復查
    無消費者債務清理條例第6 條第3 項、第8 條或第46條各款
    所定駁回更生聲請之事由存在，則聲請人聲請更生，應屬有
    據，自應准許。關於聲請人所預繳納之郵務送達費2,720 元
    ，則待本件更生聲請事件確定後，如仍尚有剩餘，再予檢還
    聲請人，併此敘明。
五、依消費者債務清理條例第11條第1項、第45條第1項、第16條
    第1項，裁定如主文。
中    華    民    國    98    年    4    月    8      日
                  民事第一庭    法  官  黎文德
上為正本係照原本作成
本件不得抗告
本裁定已於98年4月8日下午5時公告。
中    華    民    國    98    年    4    月    8      日
                                書記官  趙彬


司法院資訊處製作；財團法人民間司法改革基金會備份。
